【裁判字號】    94,訴,2858
【裁判日期】    951220
【裁判案由】    損害賠償
【裁判全文】
臺灣高雄地方法院民事判決              94年度訴字第2858號
原      告  久允興業股份有限公司
法定代理人  己○○
訴訟代理人  林復華律師
            林柏瑞律師
被      告  宏合交通股份有限公司
法定代理人  甲○○
被      告  丁○○
上列當事人間侵權行為損害賠償事件，本院於民國95年12月6 日
言詞辯論終結，判決如下：
    主  文
被告應連帶給付原告新台幣肆拾玖萬捌仟元，及自民國九十四年
十二月六日起至清償日止，按週年利率百分之五計算之利息。
原告其餘之訴駁回。
訴訟費用由被告連帶負擔十分之九，餘由原告負擔。
本判決第一項得為假執行。但被告以新台幣肆拾玖萬捌仟元供擔
保後，得免為假執行。
原告其餘假執行之聲請駁回。
    事實及理由
壹、程序事項：
一、按訴狀送達後，原告不得將原訴變更或追加他訴，但擴張或
    減縮應受判決事項之聲明者，不在此限，民事訴訟法第255
    條第1 項第3 款定有明文。查原告久允興業股份有限公司於
    起訴時原主張被告宏合交通股份有限公司（下稱宏合公司）
    應給付原告新台幣（下同）600,000 元，並自民國92年8 月
    28日起至清償日止，按年息百分之五計算之利息，嗣於本院
    審理中，均將利息起算日改以支付命令狀繕本送達後之94年
    12月6 日起算，核屬減縮應受判決事項之聲明，與前揭規定
    相符，應予准許。
二、被告丁○○經合法通知，未於言詞辯論期日到場，核無民事
    訴訟法第386 條各款所列情形，爰依原告之聲請，由其一造
    辯論而為判決。
貳、實體事項
一、原告主張略以：原告因出售舊鋼模具（廢鐵）予訴外人龍慶
    鋼鐵企業股份有限公司（下稱龍慶公司），因而將該等廢鐵
    交由被告公司承運。詎宏合公司所僱用之駕駛即丁○○，於
    92年8 月27日將廢鐵運至龍慶公司時，不慎撞毀龍慶公司所
    有之門型無輻射偵檢系統（包括門型外框及4 組偵測器，下
    稱偵檢系統）之其中一組偵測器，龍慶公司遂扣留原告可請
    求之貨款，後經原告提供600,000 元之賠償金後，龍慶公司
    始檢具修護單據，將龍慶公司對被告二人之求償權讓與原告
    ，同意由原告逕向被告二人求償。惟被告二人迭經催告仍拒
    絕償還，爰依侵權行為法律關係，請求被告二人連帶負損害
    賠償責任。並聲明：（一）被告應連帶給付原告600,000 元
    ，及自94年12月6 日起至清償日止，按年息百分之五計算之
    利息。（二）願供擔保，請准宣告假執行。
二、被告二人抗辯略以：丁○○所駕車輛並無擦撞龍慶公司之偵
    測器。況龍慶公司所有之偵檢系統自87年起即取得，歷經多
    年後應有折舊，縱令擦撞，龍慶公司所受之實際損害亦應未
    達650,000 元，是原告所得請求之金額則應以龍慶公司所得
    請求之金額為限。且該偵檢系統僅其中1 組偵測器遭撞壞，
    若以龍慶公司向稅捐機關申報之財產目錄以觀，該偵檢器之
    取得成本為800,000 元，經折舊後625,377 元，且只有其中
    1 組偵測器遭撞壞，所以除以4 組後，龍慶公司之損失應該
    只有150,000 元，原告請求顯然過高。並聲明：（一）原告
    之訴駁回。（二）如受不利益判決，願供擔保請准宣告免為
    假執行。
三、本件經兩造協議簡化爭點，不爭執事項如下：
（一）原告已經給付龍慶公司60萬元。
（二）丁○○為宏合公司之受僱司機。
四、兩造爭執事項：
（一）丁○○於事發當日有無駕車擦撞龍慶公司之偵測器？
（二）龍慶公司有無未立即修復，有無造成損害擴大的問題？
（三）本件有無計算折舊問題？
五、爭點一部份：「丁○○於事發當日有無駕車擦撞龍慶公司之
    偵測器？」本院判斷如下：
（一）查丁○○於事發當日，確係駕駛宏合公司所有之車號XF-0
      72號貨車，載運原告委託宏合公司運送之廢棄金屬物品至
      龍慶公司，嗣該貨車行經龍慶公司地磅前之偵檢系統時，
      伊因為聽到偵檢系統遭撞擊之警報聲，旋即打開窗戶觀看
      ，當時該貨車已經開過地磅，伊有看到一個偵測器凹陷之
      事實，業據證人即龍慶公司之地磅員工乙○○到庭證述明
      確（詳卷本院卷第108-110 頁），已初見丁○○有駕駛貨
      車擦撞系爭偵測器之情。
（二）又證人乙○○於發現丁○○撞到偵測器後，旋即通知龍慶
      公司守衛室人員丙○○及前龍慶公司負責人庚○○，經丙○○及庚○○分別前往查看時，則確有偵測器之外殼掉落
      在地上等情，亦分別經證人丙○○及庚○○證述在卷（詳
      見本院卷第86-87 頁、第60-62 頁）。參以證人乙○○、
      丙○○及庚○○之證詞，足見系爭偵檢系統上之偵測器，
      確係於92年8 月27日遭丁○○駕駛上開貨車撞擊，被告二
      人辯稱貨車未撞擊偵測器一事，顯不足採。
六、爭點二部份：「龍慶公司有無未立即修復，有無造成損害擴
    大的問題。」本院判斷如下：
    被告雖辯稱龍慶公司未立即修復該偵測器，以致造成損害之
    擴大。然本件偵測器受到外力撞擊，其外表及內部都有損傷
    ，已經不能使用，必須更換新品以確保偵檢系統之正確性等
    情，有佳資公司員工戊○○到庭證述明確（詳見本院卷第13
    4-135 頁），則該組偵測器既僅能更換新品而無法修理，自
    無所謂未立即修復而擴大損害之情形，被告上開辯解，亦無
    足採。
七、爭點三部份：「本件有無計算折舊問題？」，本院判斷如下
    ：
（一）按損害賠償之目的，在填補所生之損害，其應回復者非原
      來狀態，而係應有狀態；物被毀損時，被害人除得依民法
      第196 條請求賠償外，並不排除民法第213 條至第215 條
      之適用。依民法第196 條請求賠償物被毀損所減少之價額
      ，得以修復費用為估定之標準，但以必要者為限，如修理
      材料以新品換舊品，應予折舊，最高法院著有77年第9 次
      民庭會議決議可資參照。而固定資產之折舊方法，以採用
      平均法、定率遞減法或工作時間法為準則；其未經申請者
      ，視為採用平均法。固定資產在採用平均法折舊時，有殘
      價可以預計者，應先從成本中減除殘價，以其餘額為計算
      基礎，所得稅法第51條第1 項、第54條第1 項定有明文。
      固定資產既以平均法為折舊原則，則於計算損害賠償之折
      舊，宜採相同原則。而所謂成本，於資產之出價取得，指
      取得價格，包括取得之代價，及因取得並為適於營業上使
      用而支付之一切必需費用而言（所得稅法第45條第1 項）
      。故除需支付其他費用始得使用外，計算折舊應以取得資
      產時開始，亦有財政部67年臺財稅字第38378 號函釋明確
      。
（二）查系爭偵檢系統係由龍慶公司於87年8 月向佳資公司購買
      並開始使用，購買價金為1,500,000 元，耐用年限為20年
      ，自購買使用至本件事發之92年8 月27日，已使用5 年。
      而本次因遭撞擊所損壞之偵測器部分，經佳資公司修理後
      ，原告共計支出650,000 元之修復費用，其中工資部分為
      11,600元，零件部分則為638,400 元等各情，有佳資公司
      95年4 月4 日九五資函字第００００九號函暨內附報價單
      1 紙、維修報告表及統一發票各2 紙、佳資公司95年5 月
      9 日九五資函字第０００一二號函、佳資公司95年10月20
      日九五資函字第０００二０號函附卷可稽，應堪信為真實
      。
（三）本件遭撞擊之偵測器係屬精密儀器，若是遭外力撞擊，應
      更換新品，以避免偵測失準，且本件龍慶公司遭撞擊之偵
      測器，經檢驗後則因損害情形嚴重，已無法修理，應予更
      換等情，亦有佳資公司員工戊○○到庭證述明確（詳見本
      院卷第134-135 頁）。又本件龍慶公司之偵檢系統，僅有
      1 組偵測器遭被告丁○○駕車撞擊，故僅有該組偵測器無
      法使用，其餘3 組偵測器仍可搭配使用，但效能將會減損
      四分之一，無法保證能否完整偵測輻射等情，則為兩造所
      不爭執。衡諸龍慶公司為一大型鋼鐵公司，有財政部高雄
      市國稅局95年10月23日財高國稅資字第0950071419號函暨
      內附91年度營利事業所得稅結算申報資料1 份在卷可查，
      堪見龍慶公司對於廢五金之處理本有相當之數量，若有其
      中部分金屬遭受輻射污染，則其損失將相當龐大。從而，
      龍慶公司之該偵測器既已遭丁○○駕車擦撞而無法正確偵
      測輻射之有無，而該偵檢系統又不因1 組偵測器故障而全
      數無法使用，則就偵檢系統而言，加害人應負回復原狀之
      責，就偵測器部分而言，即因內部零件無法修理而需更換
      新品，是龍慶公司更換不堪使用偵測器以確保偵檢系統檢
      測之正確性，自屬合理之回復原狀方式。再就偵測器部分
      以平均法之折舊方式計算，於事件發生時之87年8 月27日
      ，該偵測器部分之時價應為486,400 元{ 時價＝取得成本
      －折舊額；折舊額：（取得成本－殘價）×折舊率×年數
      ；計算式：638,400 －（638, 400－30,4 00） ×0.05×
      5 ＝486,400 元} ，是經扣除偵測器之折舊價值後，事發
      當時之偵測器價值應為486,400 元，此即龍慶公司所得請
      求偵檢系統之必要費用。又龍慶公司委請佳資公司將遭撞
      壞之偵檢系統拆除安裝偵測器新品之工資為11,600元，則
      屬修理偵檢系統之必要費用，並無折舊問題，丁○○應全
      數賠償。從而，龍慶公司所得請求丁○○賠償之數額，即
      為498,000 元（486,400 ＋11,600＝498,000） 。
（四）被告雖抗辯龍慶公司向稅捐機關申報之偵檢系統取得成本
      為800,000 元，經折舊後應為625,377 元，且只有1 組偵
      測器遭撞壞，所以除以4 組後，龍慶公司之損失應只有15
      0,000 元。然龍慶公司取得偵檢系統之成本應為1,420,00
      0 元，且佳資公司售價則為1,500,000 元（含工資），分
      別有佳資公司95年5 月9 日九五資函字第０００一二號函
      、財政部高雄市國稅局95年10月23日財高國稅資字第0950
      071419號函暨內附91年度營利事業所得稅結算申報資料各
      1 份在卷可查。而龍慶公司一次購買全套之偵檢系統之價
      額，自應與購買需向國外訂購單一偵測器之價格有所差異
      ，且原告主張龍慶公司購買偵測器之價格係為638,400 元
      ，亦有佳資公司95年4 月4 日九五資函字第００００九號
      函暨內附報價單1 紙、維修報告表及統一發票各2 紙在卷
      可查，而被告則未提出證據以佐其詞，其上開辯解同不足
      採。至被告抗辯貨車上之廢五金為原告所裝載一事，則因
      被告係承攬運送貨物之人，對於運送中之物品，本應負保
      管及危險負擔之責，縱令上開廢五金確係由原告所裝載，
      亦不足此以認原告就本件事件之發生，亦應負與有過失責
      任。
八、按受僱人因執行職務，不法侵害他人之權利者，由僱用人與
    行為人連帶負損害賠償責任。但選任受僱人及監督其職務之
    執行，已盡相當之注意或縱加以相當之注意而仍不免發生損
    害者，僱用人不負賠償責任；債權人得將其債權讓與他人，
    民法第188 條第1 項、第294 條分別定有明文。從而，因物
    遭他人侵害而享有損害賠償請求權之人，自得將其對加害人
    及受僱人之損害賠償請求權讓與他人。查本件丁○○為宏合
    公司之受僱人，而龍慶公司得請求宏合公司受僱人丁○○因
    執行職務所造成損害之賠償金額為498,000 元，則在龍慶公
    司將該等債權讓與原告後，原告自得請求宏合公司及丁○○
    連帶給付侵權行為損害賠償498,000 元。
九、綜上所述，原告本於依債權讓與及侵權行為法律關係，請求
    宏合公司及丁○○連帶給付之上開金額及利息，於宏合公司
    及丁○○應連帶給付498,000 元，及均自支付命令送達後之
    94年12月6 日起算之利息部份，為有理由，應予准許。逾此
    部分之請求，為無理由，應予駁回。
十、本判決原告勝訴部分未餘500,000 元，應依職權宣告假執行
    ，又被告陳明願供擔保，聲請宣告免為假執行，就原告勝訴
    部分，經核與法律規定相符，爰酌定相當之擔保金額宣告之
    。至於原告敗訴部分，其訴既經駁回，則假執行之聲請即失
    所附，應併予駁回。
十一、據上論結，原告之訴為一部有理由，一部無理由，依民事
      訴訟法第79條、第85條第2 項、第389 條第1 項第5 款、
      第392 條第2 項，判決如主文。
中    華    民    國    95    年    12    月    20    日
                 民事第七庭   審判長法  官  林玉心
                                    法  官  柯盛益
                                    法  官  林勇如
正本係照原本作成。
如不服本判決，應於送達後20日內，向本院提出上訴狀並表明上
訴理由，如於本判決宣示後送達前提起上訴者，應於判決送達後
10日內補提上訴理由書（須附繕本）。
中    華    民    國    95    年    12    月    20    日
                                    書記官  吳韻芳


司法院資訊處製作；財團法人民間司法改革基金會備份。
